臺灣臺南地方法院刑事判決　　　　　　　　　　　　　九十三年度交訴字第六四號
　　公　訴　人　臺灣台南地方法院檢察署檢察官
　　被　　　告　乙○○
　　選任辯護人　李永裕律師
右列被告因過失致死案件，經檢察官提起公訴（九十三年度偵字第四二六七號），本
院判決如左：
    主  文
乙○○因過失致人於死，處有期徒刑貳月，如易科罰金，以參佰元折算壹日。
    事  實
一、乙○○於民國九十二年十二月二十六日晚上十一時三十分許，在屬雙向四車道之
    台南縣仁德鄉○○路○段六九三號前，面朝南站立於快慢車道分隔線旁慢車道上
    等候友人時，理應注意行人應在劃設之人行道行走，在未劃設人行道之道路，應
    靠邊行走，並不得在道路上任意奔跑、追逐、嬉戲或坐、臥、蹲、立，阻礙交通
    ，而依當時情形，客觀上亦無不能注意之情事，其能注意，竟疏未注意靠路邊站
    立，竟面朝南站立於慢車道上阻礙交通。適有方印堂騎乘車牌號碼ＶＨＶ—０二
    八號機車，沿台南縣仁德鄉○○路○段由北往南方向駛至上開地點，本亦應注意
    飲用酒類其吐氣所含酒精濃度超過每公升０‧二五毫克以上者，不得騎乘機車，
    且駕駛人應注意車前狀況，並隨時採取必要之安全措施，而依當時情形，客觀上
    亦無不能注意之情事，其能注意竟因不勝酒力而疏於注意乙○○站立於慢車道上
    之車前狀況，致看見乙○○時業已閃煞不及，乙○○之左手臂遂擦撞方印堂所騎
    乘之前開機車右側後視鏡，造成方印堂人車倒地，受有頭部外傷併左側額、顳、
    枕區硬腦膜下出血、顱底骨折等傷害，經送醫急救，仍延至同年月三十日上午十
    時三十九分，因顱內出血而傷重不治死亡，嗣方印堂經醫師抽取其血液，測得其
    血液中之酒精濃度為一八九‧五三MG/DL，經換算成呼氣酒精濃度則為每公升０
    ‧九四七毫克。乙○○於肇事後，犯罪未被有偵查權之公務員或機關發覺前，即
    向到場處理之台南縣警察局歸仁分局警員表示係肇事者而自首，且進而接受裁判
    。
二、案經台灣臺南地方法院檢察署檢察官據報相驗後自動檢舉偵查起訴。
    理  由
一、訊據被告乙○○固坦承於前述時、地，面朝南站立於快慢車道分隔線內側之慢車
    道上，其左手臂與被害人方印堂所騎乘之機車發生擦撞，並造成被害人傷重不治
    死亡之事實，惟矢口否認有何過失致死犯行，辯稱：本件車禍係被害人酒醉駕車
    ，無法保持平衡而摔倒，且未減速慢行、未注意車前狀況所致，與伊是否有站立
    路邊並無相當因果關係，故被害人之上開駕駛行為，實係本件車禍發生之唯一肇
    事原因，伊並無任何過失云云。至被告之選任辯護人則為被告辯護稱：道路交通
    安全規則第一百三十三條所謂之「行人應在劃設之人行道行走，在未劃設人行道
    之道路，應靠邊行走，並不得在道路上任意奔跑、追逐、嬉戲或坐、蹲、立、阻
    礙交通」，必以事實上有阻礙交通之情形始足當之，非謂有於路邊站立或行走，
    即遽認行為人違反上開規定；且被告並非站立在車道邊線上，亦非停留在快車道
    上，自難認被告站立在車道邊線右側有何違規不當之處等語。經查：
（一）按行人應在劃設之人行道行走，在未劃設人行道之道路，應靠邊行走，並不得
      在道路上任意奔跑、追逐、嬉戲或坐、臥、蹲、立，阻礙交通，道路交通安全
      規則第一百三十三條定有明文。次按路面邊線，用以指示路肩或路面外側邊緣
      之界線；快慢車道分隔線，用以指示快車道外側邊緣之位置，劃分快車道與慢
      車道之界線，道路交通標誌標線號誌設置規則第一百八十三條、第一百八十三
      條之一亦設有規定，並有相關圖例可資參照。查本件肇事地點台南縣仁德鄉○
      ○路○段六九三號路段，為劃分有快車道與慢車道之雙向四車道，兩旁未劃設
      人行道，該處係屬市區道路，且為乾燥之柏油路面，路面上之標線亦屬清晰，
      此觀卷附之道路交通事故調查報告表、現場圖及道路交通事故現場蒐證照片可
      證。而被告於本院審理中供稱：「（問：被害人擦撞到你時，你人所在位置為
      何？）（現場圖上）畫圈的地方是我站的位置沒錯，我當時站在白線右側，臉
      朝機車行進的方向」等語（詳本院九十三年十一月十一日審判筆錄），此有前
      揭道路交通事故現場圖一紙可按，因之，被告於案發時站立之位置係在台南縣
      仁德鄉○○路○段六九三號前快車道與慢車道之分隔線旁之慢車道上，應無疑
      義。則肇事地點既非路面邊線，且係未劃設人行道之道路，被告理應靠邊站立
      ，其既站立於專供慢車行駛之慢車道，自有阻礙交通甚明。況本件被害人確曾
      於肇事地點與被告發生擦撞，益證被告站立之處，業已阻礙來往車輛之行車安
      全。是被告之選任辯護人為被告辯稱：被告站立於車道邊線，並無違規不當之
      處及道路交通安全規則第一百三十三條必以事實上有阻礙交通之情形始足當之
      等語，顯對上開路面邊線、快慢車道分隔線之區○○道路交通安全規則第一百
      三十三條之規定有所誤解，而難以採信。又按機器腳踏車在以劃分快慢車道之
      道路，雙向道路得在最外側快車道及慢車道行駛，道路交通安全規則第九十九
      條第一項第二款亦定有明文，因之，本件被害人依法行駛於外側快車道或慢車
      道，亦無違反道路交通安全規則。
（二）其次，被害人方印堂事後經臺南市立醫院抽取其血液送驗結果，其血液中之酒
      精濃度達一八九‧五三MG/DL，換算為呼氣酒精濃度則為每公升０‧九四七毫
      克，此有該院九十二年十二月二十七日之檢驗報告單一紙存卷可按，該結果業
      已超過合法駕車之血液中酒精濃度之標準，顯見被害人係於飲酒後而駕駛前述
      機車。另被告於警詢時陳稱：「我人站在路旁白線地方約等了五至十分鐘左右
      ，當時我側面向南邊，我聽到機車聲音接近時，我將頭轉向北方，我左手就與
      機車發生擦撞，我人摔倒東西掉落而機車有往前騎一點距離才倒下來」、「我
      當時有二本書拿在手上」等語（詳九十三年度相字第二二號卷第六頁背面），
      復於本院審理時供稱：「我被擦撞之後，被害人的機車又往前行進，之後晃了
      一下就倒地」、「擦撞之後我嚇了一跳，就坐在地上」、「（問：當時你手上
      拿的東西？）飛出去掉在地上」等語（詳前開審判筆錄），則以被害人所騎乘
      之機車右側後視鏡擦撞到站立於慢車道上之被告後，被告竟跌坐在地上及手上
      所拿取之書本亦飛出去掉在地上等情觀之，一般之機車駕駛人猶難不受影響，
      保持平衡，繼續行駛，更何況係因飲酒後反應及操控能力業已變差之被害人，
      其又豈能立即將車保持平衡，避免摔倒？再者，本件車禍之撞擊地點即被告站
      立之處，且依卷附之道路交通事故現場圖所載，被害人機車於外側快車道上遺
      留有長十‧一公尺之刮地痕，而該刮地痕之起點距離被告橫向站立之位置約二
      ‧三公尺（即快車道寬三‧六公尺扣除刮地痕始點距離快車道分隔線一‧三公
      尺），至長度位置約三‧二公尺（現場圖一格為一公分，相當於肇事現場二公
      尺之距離），是由被告所站立之位置（即肇事地點）距離刮地痕之起點應為三
      ‧九四公尺（即三角函數計算式：三‧二公尺平方＋二‧三公尺平方開根號）
      ，再依被害人所騎乘之機車車長約一公尺，據上數據可推知，被害人與被告發
      生擦撞後，即向左前方偏駛約二至三公尺後倒地，是由上開被害人機車偏駛之
      距離及方向觀之，堪認被告站立於慢車道上而與被害人之機車發生擦撞，係本
      件交通事故發生之因素之一。反之，雖被害人有酒後駕車之情事，然倘被告未
      站立於慢車道上，且未與被害人之機車發生擦撞，應不致於本件肇事地點發生
      本件車禍事件，是被告違規站立於慢車道之行為，就本件車禍之發生，顯然有
      過失甚明。
（三）至本件經送台灣省臺南區車輛行車事故鑑定委員會鑑定結果，雖認依機車倒地
      刮地痕跡起點距分道線一‧三公尺研判，被告乙○○徒步行走，於快車道上停
      留不當，為肇事次因，有該會九十三年三月十九日南鑑字第九三００六八號函
      暨檢附之鑑定意見書一份附卷可憑。然按鑑定報告僅為形成法院心證之資料，
      對於法院並無拘束力，故待證事項雖經鑑定，法院仍應本於職權予以調查，以
      期發現事實之真相，不得僅以鑑定報告為判決之唯一依據，此有最高法院五十
      七年度台上字第三三九九號判例可資參照。查本件被害人與被告發生擦撞後，
      猶向左前方偏駛二至三公尺始倒地乙節，業經本院認定如前，從而，本件肇事
      地點既非機車刮地痕之起點，尚難以機車刮地痕起點距離快車道分隔線一‧三
      公尺，即認被告係於快車道上停留不當，因此，上開鑑定報告就此部分之鑑定
      結果自不足採為本件肇事事故之佐證。又被害人酒後駕車，疏未注意車前狀況
      之駕駛行為，係本件車禍之肇事主因，亦據前開委員會之鑑定結果載明可證。
      然被告之上述過失，既與被害人之前開過失，併合而為本件車禍之肇事原因，
      則被害人之過失，或可供為被告量刑時之斟酌，惟被告之刑責，則不能因此相
      抵而獲得減免。另參照本件車禍之道路交通事故調查報告表、事故現場及車損
      蒐證照片可知，發生撞擊後被害人之機車停止之位置距離撞擊點僅十三公尺，
      且亦查無機車有明顯之煞車痕跡，故被害人所騎乘之機車於肇事前之行車速度
      ，應非極快，且本件亦查無其他積極事證，足以證明被害人所騎乘之機車有未
      減速慢行之情形，是被告辯稱：被害人並未減速慢行云云，尚難據予採信。
（四）此外，被害人方印堂因本件車禍而傷重不治死亡，亦經臺灣臺南地方法院檢察
      署檢察官督同檢驗員相驗屬實，並製有勘驗筆錄、驗斷書、相驗屍體證明書各
      一份在卷足憑。另被告之過失站立慢車道之行為，與被害人之死亡結果間，具
      有相當因果關係，亦屬顯然。從而，本件事證已甚明確，被告之過失致人於死
      犯行，應可認定。
二、核被告乙○○所為，係犯刑法第二百七十六條第一項之過失致人於死罪。又其於
    肇事後，犯罪未被有偵查權之公務員或機關發覺前，即向據報到場處理之台南縣
    警察局歸仁分局警員表明其係肇事者而自首，並進而接受裁判等情，則有卷附之
    警詢筆錄載明可考，是應依刑法第六十二條前段自首之規定，減輕其刑。爰審酌
    被告之生活狀況、品行、智識程度，本件犯罪所生之危險、損害，以及被告肇事
    後至今，雖未坦承犯行，且仍未與被害人家屬就民事損害賠償事宜達成和解，又
    造成被害人死亡之嚴重結果，然被害人酒後駕車（呼氣酒精濃度為每公升０‧九
    四七毫克），疏未注意車前狀況之駕駛行為，係本件車禍發生之肇事主因，故被
    告之過失程度，經核尚屬輕微等一切情狀，量處如主文所示之刑，並諭知易科罰
    金之折算標準，以資懲儆。
據上論斷，應依刑事訴訟法第二百九十九條第一項前段，刑法第二百七十六條第一項
、第六十二條前段、第四十一條第一項前段，罰金罰鍰提高標準條例第一條前段、第
二項，判決如主文。
本案經檢察官甲○○到庭執行職務。
中      華      民      國    九十三    年     十一     月    二十五    日
                                  臺灣臺南地方法院交通法庭
                                      審判長  法  官  陳振謙
                                              法  官  洪士傑
                                              法  官  鄭燕璘
右正本證明與原本無異。
如不服本判決，應於判決送達後十日內，向本院提出上訴狀。
                                              書記官  陳金堂
中      華      民      國      九十三      年      十一   月   二十五  日
附錄本案論罪科刑法條全文：
刑法第二百七十六條
因過失致人於死者，處二年以下有期徒刑、拘役或二千元以下罰金。
從事業務之人，因業務上之過失犯前項之罪者，處五年以下有期徒刑或拘役，得併科
三千元以下罰金。
